【裁判字號】    94,訴,920
【裁判日期】    950309
【裁判案由】    娛樂稅
【裁判全文】
臺北高等行政法院判決
                                     94年度訴字第00920號
                              .
原      告  烏來觀光事業股份有限公司
代  表  人  甲○○
訴訟代理人  巫坤陽律師
被      告  臺北縣政府稅捐稽徵處
代  表  人  乙○○處長）住同.
訴訟代理人  丙○○
上列當事人間因娛樂稅事件，原告不服臺北縣政府中華民國94年
1 月12日卷號：00000000號訴願決定，提起行政訴訟。本院判決
如下：
    主  文
訴願決定及原處分關於補徵九十二年十一月娛樂稅金額超過新台
幣壹拾參萬伍仟柒佰肆拾捌元部分撤銷。
原告其餘之訴駁回。
訴訟費用各自負擔。
    事  實
一、事實概要：
    緣原告經營之空中纜車業務，經交通部會商決議，該空中纜
    車為「機械遊樂設施」；又財政部於88年8月27日台財稅第8
    81939088號函示表明該空中纜車，既經交通部認定屬機械遊
    樂設施，應依法課徵娛樂稅，被告機關遂按上開財政部函示
    ，於88年9月29日以88北縣稅新（二）字第23209號函請原告
    自88年10月份起將空中纜車之營業收入自動報繳娛樂稅。原
    告不服，屢提申復，被告機關同意訴願人於申復期間暫緩課
    徵，俟確認後再予開徵，惟嗣後交通部並未改變空中纜車屬
    遊樂設施之核定，被告機關依原告營業稅申報資料開單補徵
    訴願人娛樂稅分別為92年10期新台幣（下同）225,004元，
    11期161,812元。原告不服，申請復查，經復查決定以10月
    份維持原核定，惟因計算錯誤，被告認有短徵14,882元（由
    被告機關所屬新店分處另行處理）；11月娛樂稅部分，變更
    為144,659元。原告仍不服，提起訴願遭決定駁回，遂提起
    本件行政訴訟。
二、兩造聲明：
    (一)原告聲明求為判決：1.訴願決定、原處分均撤銷。
                        2.訴訟費用由被告負擔。
    (二)被告聲明求為判決：1.就復查決定、訴願決定補徵原告九
                          十二年十一月娛樂稅一四四、六五
                          九元變更為一三五、七四八元，溢
                          徵之八、九一一元部份撤銷，其餘
                          一三五、七四八元部份仍請求駁回
                          原告之訴。
                        2.九十二年十月娛樂稅部分當初是補
                          徵二二五、○○四元，但因短徵，
                          故經過核算後，正確金額應為二二
                          五、○八九元，此部分仍請求駁回
                          原告之訴。
                        3.訴訟費用由原告負擔。
三、兩造之爭點：被告以原告經營之空中纜車「機械遊樂設施」
    ，課徵娛樂稅，是否適法？
    (一)原告主張之理由：
      1.烏來空中纜車性質上屬交通工具：
        (1)原告所經營之空中纜車是屬對拉交走式旅客索道（兩
          岸車箱對開），限載客91人，係交通工具之一種，一
          般設置於高山之間、道路無法開闢或行走艱難之地區
          ，純粹以輸送乘客與貨物為目的；此與一般遊樂園區
          內純以提供娛樂使用之循環式觀光纜車性質不同。烏
          來空中纜車為雲仙樂園對外唯一之交通工具，雲仙樂
          園規劃之初，因地處偏遠無法開闢道路，原告遂架設
          空中纜車跨越南勢溪載運人員及貨物，乘客除赴雲仙
          樂園之遊客外，尚有林班人員、工程人員以及登山者
          。該纜車全線長382公尺，兩岸高低落差164公尺，最
          大仰角36度，然運送時間僅需約3分鐘。倘無該纜車
          ，則勢必須開闢6米以上之公路，因此纜車在該地區
          之價值已同時取代道路、汽車及停車停（纜車鋼索即
          為道路、車箱即為汽車、車箱停靠站即為停車場），
          具有高度之交通運輸經濟價值。
        (2)原告經營空中纜車之情形及性質，自53年營運以來並
          未有任何改變；又原告所經營之烏來空中纜車於全國
          尚屬唯一，因此交通部尚未訂有空中纜車安全或管理
          之法規。而交通部於71年12月18日修正公布「風景特
          定區管理規則」後，為進一步管理風景區內各項設施
          及其安全，將原本屬於交通工具之空中纜車，在安全
          管理上將之歸類在機械遊樂設施中，進行管理（因前
          揭規則僅將風景特定區內之設施區分為機械、水域及
          陸域遊樂設施等3種）。交通部為強化管理風景特定
          區內各項設施安全之努力，令人欣慰，原告亦加以全
          力配合其安檢要求；不料時至今日，卻被財政部引用
          以為課徵娛樂稅之依據，實出於原告之意外，更因此
          而蒙受不利益，令人實難誠服。
        (3)92年4月30日交通部修正發布全文之「風景特定區管
          理規則」中開宗明義於第1條即規定：「本規則依觀
          光發展條例第66條第1項規定訂定之。風景特定區之
          管理，依本規則之規定，本規則未規定者，依其他法
          令之規定辦理。」而觀光發展條例第66條第1項亦規
          定：「風景特定區之評鑑、規劃建設作業、經營管理
          、經費及獎勵等事項之管理規則，由中央主管機關定
          之。」由此可知，交通部之所以將原告經營之纜車歸
          類於機械遊樂設施，是基於空中纜車安全或管理法規
          之缺乏，並著眼於纜車公共安全之考慮，而非認定原
          告經營之纜車是屬於機械遊樂設施。
      2.烏來空中纜車因地制宜為當地最經濟之交通工具：
        (1)烏來纜車因所處地理位置之特殊性，具有下列優點：
          政府無需開闢柏油路。節省政府道路維修費用。
          無需規劃停車場。節省運輸時間。維護生態環
          境發展。
        (2)以上各項，詳述如下：
          如前所述，雲仙樂園因所處地區偏遠，利用纜車運
            送兩地人員及貨物，實已同時取代道路，汽車及停
            車場之功能。倘無該纜車，依發展觀光條例第46條
            之規定，地方政府須興建對外聯絡道路。然由於雲
            仙樂園地理上之特殊性，興建聯外道路有其技術上
            之困難。利用纜車先天之優勢，即可免除興建聯外
            道路。
          即使克服道路興建之技術上困難，於通車之後仍須
            持續進行道路維修、美化等工程，其所需之費用金
            額龐大，實不符合經濟效益。
          道路興建完成後，進出園區之遊客勢必須開車，因
            此園區內依法必須規劃停車場。然環顧園區四周，
            均為林務局未開發之原始林，且地勢陡峭，無法開
            闢停車場。又停車場空間龐大，浪費國家土地資源
            ，亦破壞山區生態環境。
          由於纜車係直線運輸型態之交通工具，因此雖然兩
            岸直線距離382公尺，高低落差達164公尺，然運送
            時間僅需3分鐘。倘若開闢道路，以山區道路必須
            沿山壁繞行且跨越南勢溪之情形，運輸時間當不止
            30 分鐘。故利用纜車為交通工具，可節省大量之
            運輸時間。
          雲仙樂園及其週邊森林目前產權均屬林務局所有，
            由於未開闢觀光道路，且位於南勢溪之源頭，因此
            區內之林相，均保有原始林之特色。倘若捨纜車而
            改闢道路，勢必嚴重破壞當地之生態環境及水土保
            持，實屬不智。
      3.烏來空中纜車前經行政部門認定為交通工具：
        (1)台灣省觀光事業委員會（原屬前台灣省政府交通處）
          53年3月16日台觀設字第O481號通知中載明：「（五
          ）纜車係交通事業，交通處為主管機關，應向該處辦
          理申請營業許可。」（證2）。
        (2)台灣省政府交通處72年8月17日72交觀字第39267號函
          說明段二謂：「查貴公司經營之烏來空中纜車，係為
          溝通南勢溪兩岸之主要工具，前奉交通部51年交路字
          第2849號令應依民營公用事業監督條例辦理，並以本
          處為地方監督機關，該部為最高監督機關，歷年來本
          處聘請有關學者專家，組成旅客索道技術審議小組，
          對該纜車實施技術審議與定期安全檢查，且該纜車一
          次載客91人，純為溝通南勢溪兩岸之主要交通工具，
          應非娛樂設施。」（証3）。
        (3)台灣省稅務局72年9月6日72稅三字第518O1號函主旨
          段謂：「貴轄烏來觀光事業股份有限公司之空中纜車
          ，既經派員查明確屬交通工具，非屬娛樂設施，依法
          應免徵娛樂稅乙案，准予備查。」（証4）。
        (4)台北縣稅捐稽徵處88年3月8日88北縣稅消字第371587
          號函說明段：「一、該空中纜車除屬交通工具外是否
          兼具娛樂設施性質，並納入娛樂稅課徵範圍之疑義，
          88 年元月22日奉賦稅署、鈞局（按係前台灣省稅務
          局）派員蒞縣指導，會勘後認定仍屬交通工具並不具
          娛樂性質…。二、該空中纜車之營運情形自53年營運
          以來猶未改變，亦與本處72年9月1日北縣稅三字第93
          O53號函查屬交通工具報請鈞局核備之情形相同，是
          仍認定為交通工具不具娛樂設施性質，依法僅課營業
          稅並免課娛樂稅…」。（証5）。
      4.原處分及訴願決定違反租稅法律原則：
        (1)憲法規定，依法納稅是國民應盡之義務，原告一向均
          依法自動報繳營業稅與娛樂稅。既要依法課稅，就必
          須「依法律規定」，不得由各級主管機關任意曲解添
          附、無限制擴張解釋，否則即屬違憲違法。財稅機關
          必須本於憲法規定之租稅法律主義依法課稅，其解釋
          所謂「其他提供娛樂設施供人娛樂者。」之法規，亦
          應秉持相同租稅法律主義。本案被告就原告所經營之
          纜車課徵娛樂稅係依據娛樂稅法第2條第1項第6款：
          「撞球場、保齡球館、高爾夫球場及其他提供娛樂設
          施供人娛樂者。」
        (2)按法令之解釋，並非漫無標準，應有其一定之準則。
          本款所規定者有具體例示與抽象概括之規定，在法律
          解釋上概括條文之範圍應以例示條文為依據，不能「
          包山包海」，否則即屬違法。該款前段之例示規定所
          指：撞球場、保齡球館、高爾夫球場，均為與球類有
          關之娛樂項目，就後段之概括項目之解釋便應以「與
          球類有關之其他娛樂項目」為範圍。本案之纜車與球
          類有關之娛樂項目並無相關連性，被告援引該條款之
          規定及台北縣娛樂稅徵收細則（含徵收率表），課徵
          原告經營之空中纜車娛樂稅，即已違背法令解釋之法
          理，漫無範圍的擴張解釋，其據以作成之課徵娛樂稅
          之行政處分當屬違法之處分。
        (3)此外，被告援引財政部83年6月15日台財稅第8315966
          00號函釋，將原告所經營之空中纜車視為「機動遊藝
          樂園」，並將「清潔維護費」部分亦納入本案計算娛
          樂稅之基準。然原告所經營之空中纜車是交通運輸工
          具，另原告經營之雲仙樂園是「生態主題園區」，園
          區中之遊樂設施僅是吸引消費者入園以藉機宣傳生態
          保護之重要性，並非是以機械遊樂設施為主題，「一
          票到底」之「機動遊藝樂園」。因園區中之遊樂設施
          另外課徵有娛樂稅，故被告對於園區入園費之部分不
          另課徵娛樂稅。而財政部前揭函釋係「併同入園費課
          徵娛樂稅」，姑且不論該函釋有無違法違憲，既然就
          入園費部分，業經被告表示不另課徵娛樂稅，又何來
          「併同入園費課徵娛樂稅」？被告將「清潔維護費」
          納入本案娛樂稅課徵之範圍，並無法律依據，任意攀
          附援引，更彰顯本案行政處分是屬違法之行政處分。
        (4)至於被告所援引之財政部83年6月15日台財稅第83159
          6600號函釋，將「清潔維護費」納入娛樂稅課徵之範
          圍，是屬違法違憲之函釋。經遍查中華民國法律，也
          未看到「清潔維護費」應課徵娛樂稅之規定。難道僅
          憑財政部之函釋即可將「清潔維護費」納入娛樂稅課
          徵之範圍，而無需依法行政、依法課稅？此函釋違背
          憲法規定人民依法納稅之規定，而被告援引該函釋所
          作出之處分，自屬違法違憲之處分。
      5.原處分及訴願決定違反行政程序法第158條、娛樂稅法
        第6條、台北縣娛樂稅徵收細則第3條：
        (1)按：「法規命令，有下列情形之一者，無效︰…三、
          其訂定依法應經其他機關核准，而未經核准者。法規
          命令之一部分無效者，其他部分仍為有效。但除去該
          無效部分，法規命令顯失規範目的者，全部無效。」
          行政程序法第158條明文規定。又娛樂稅法第6條規定
          ：「直轄市及縣（市）政府得視地方實際情形，在前
          條規定稅率範圍內，分別規定娛樂稅徵收率，提經直
          轄市及縣（市）民意機關通過，報請或層轉財政部核
          備。」台北縣娛樂稅徵收細則第3條規定：「本縣娛
          樂稅之徵收，由臺北縣政府擬訂徵收率表，提經議會
          通過後實施之。」
        (2)上開娛樂稅徵收細則係台北縣政府於89年8月8日重新
          訂定，依娛樂稅法第6條、台北縣娛樂稅徵收細則第3
          條規定，臺北縣政府擬訂之娛樂稅徵收率表，應提經
          議會通過。被告並未提出89年8月8日以後經台北縣議
          會通過娛樂稅徵收率表之證明文件，依行政程序法第
          158條規定，該徵收率表應屬無效。
        (3)台北縣娛樂稅徵收率表雖曾於81年6月提請台北縣議
          會議決通過，然上開台北縣娛樂稅徵收細則既然曾於
          89 年重新訂定，即應重新送交代表最新民意機關之
          議會議決。否則即剝奪台北縣議會對臺北縣政府行使
          監督娛樂稅徵收之權力，違反法治國家權力分立之原
          則。
      6.原處分及訴願決定違反行政程序法第8條：按行政程序
        法第8條規定：「行政行為，應以誠實信用之方法為之
        ，並應保護人民正當合理之信賴。」烏來空中纜車前已
        經行政部門認定為交通工具，此除有前述之相關令函外
        ：
        (1)交通部於89年4月20日交路89字第OO4O38號函已明白
          表示：「僅係針對該纜車之安全檢查及其經營管理制
          度予以釋示，並非提供財稅機關課稅標準之用。且查
          自民國74年迄今逾15年餘，財稅機關並無因該函釋而
          改變其課稅方式，並查88年1月22日台北縣稅捐稽徵
          處業逕本於權責會同相關單位現場查勘認定不具娛樂
          性質。故本案財稅主管機關是否要對貴公司所經營之
          空中纜車課予娛樂稅問題，實非關本部權責，本部亦
          無重新釋示之需要。」（證6）。
        (2)本案早經台灣省觀光事業委員會、台灣省政府交通處
          、台灣省稅務局、被告等機關認定屬交通工具，被告
          擅自曲解交通部74年1月3日之函文意思並據以為課稅
          基礎，亦經交通部89年4月20日明白解釋上開函文僅
          係針對纜車之安全檢查予以釋示，並非提供財稅機關
          課稅標準之用，足見被告認定課稅之理由顯有違法。
        (3)交通部觀光局於92年4月間亦曾就「纜車為大眾運輸
          工具或機械遊樂設施之認定及其監督權屬問題」召集
          交通部路政司、法規委員會、運輸研究所、內政部營
          建署等單位開會討論，結論為：「依經濟部標準檢驗
          局69年1月28公布『中國國家標準』第5O85號『架空
          索道』第3點規定，『空中纜車』係指『使用閉鎖車
          箱型搬運器載運旅客及貨物之索道設施』，因此纜車
          應具有運輸工具之屬性。」此有內政部營建署92年6
          月20日函文可稽。（證7）
        (4)又依「經濟部水利署台北水源特定區管理局」93年7
          月2日水臺建字第09350034180號函文所示：「二、…
          關於烏來空中纜車既為主題樂園區外設置交通運輸工
          具，非屬建築法第7條所稱之機械遊樂設施已然明確
          並無疑義，自不宜再依機械遊樂設施管理辦法辦理。
          …主題樂園區外所設置之空中纜車，衡酌其已非單純
          作觀光遊憩使用，而具交通運輸功能，爰陳請交通部
          考量另行研訂法令予以規範。三、本案既經交通部觀
          光局召會研商結果至為明確，而烏來空中纜車乃位於
          雲仙樂園主題園區外，主要作用係做為接駁遊客進入
          園區內之主要交通運輸工具，…是該空中纜車既為主
          題樂園區外設置之交通運輸工具，非屬建築法所稱之
          機械遊樂設施已然明確並無疑義，本局自不宜依機械
          遊樂設施管理辦法規定辦理。四、…臺北縣政府意見
          略以：因雲仙樂園並無道路可及，故纜車係做交通運
          具使用而非遊樂設施，且該府並未發給任何纜車使用
          執照，故纜車非屬建築法第7條所稱之機械遊樂設施
          ，至為明確，建請依職權妥處。」（證8）。
        (5)此外，交通部93年9月10日交路字第0930052068～1號
          函檢附之行政院經濟建設委員會93年8月23日都字第0
          930003817號函說明二、（二）：「前項纜車設置、
          管理相關法規未研訂完成前，本案烏來空中纜車之安
          全檢查工作，請經濟部水利署台北水源特定區管理局
          暫參照機械遊樂設施管理辦法中有關安全檢查之規定
          賡續實施，以兼顧公共安全及業者權益…。」足見機
          械遊樂設施管理辦法，其目的僅為安全檢查之用，而
          非課徵娛樂稅之法源依據。既然在行政機關就纜車之
          性質尚未有確定共識前，被告及財政部即無理由逕行
          認定，片面改變以往行政機關之見解。
        (6)原處分及訴願決定未察上開行政機關之函文意旨，顯
          有違行政程序法第8條規定之信賴保護原則。
      7.原處分及訴願決定違反平等原則：
        (1)前已提及之政府相關機關之函件證明：自53年營運以
          來至88年間，行政機關見解均認為原告所經營之空中
          纜車係屬交通工具而非娛樂設施，因此僅課營業稅並
          免課娛樂稅。如謂原告所經營之空中纜車屬於娛樂設
          施，相信全國所有的空中、海上及陸上交通工具都具
          有與空中纜車相同的「可觀賞自然風景」之「娛樂性
          」。比烏來空中纜車更具有「娛樂性」的烏來遊樂區
          之柴車、太平山碰碰車、阿里山登山觀光火車等等，
          也不見財政部責令地方財稅機關應對之課徵娛樂稅。
          難道政府機關經營之設施，即可免除娛樂稅之課徵，
          如此顯有違背憲法上之平等原則。
        (2)娛樂稅為「行為稅」，且稅率較高，付稅人有娛樂行
          為始課稅，沒有娛樂行為則不課稅，為娛樂稅法之立
          法精神原則。原告所經營雲仙樂園，並非所謂一票到
          底（一張門票，園區內各項遊樂設施不再收費，任消
          費者遊玩），消費者購買纜車票搭乘空中纜車係前往
          雲仙樂園休閒，原告僅係提供纜車供乘客搭乘前往，
          與一般遊客搭乘車輛或船舶前往遊樂場所相同，並非
          娛樂稅徵收之範圍。園區內之機械遊樂設施已另有徵
          收娛樂稅，何以針對纜車費及清潔維護費部分另行課
          徵娛樂稅？依被告之解釋，則消費者搭乘纜車進入雲
          仙樂園園區內「漫步休閒」也要課徵娛樂稅？既然沒
          有娛樂稅法規範之行為，自不能課予娛樂稅，原告亦
          無代徵之義務。
      8.本件被告機關就應納娛樂稅部分：樂園清潔維護費及纜
        車來回費用，其課徵娛樂稅之金額計算方式竟不相同。
        有關樂園清潔維護費之應課徵娛樂稅之金額（全票：52
        元；半票：38元），並未先行將5％之營業稅及10％之
        娛樂稅扣除，致使娛樂稅由原本應內含於票價之中，變
        成外加10％之娛樂稅，應屬違誤。姑且不論本件應無需
        課徵娛樂稅，倘依照被告所提之稅額計算表，樂園清潔
        維護費課徵娛樂稅之金額應為：全票45 元、半票33元
        。其計算式如下：
        全票  800.65＝52
              52（1＋10％＋5％）＝45
        半票  600.63＝ = 38
              38（1＋10％＋5％）＝33
        入場券票價中課徵娛樂稅之金額應為：全票109元、半
        票71元，其計算式如下：
        全票  45＋64＝109
        半票  33＋38＝71
      9.綜上所陳，本件原處分及訴願決定顯有諸多違背法令之
        處，為此請判如訴之聲明。
    (二)被告主張之理由：
      1.按「娛樂稅，就左列娛樂場所、娛樂設施或娛樂活動所
        收票價或收費額徵收之……六、撞球場、保齡球館、高
        爾夫球場及其他提供娛樂設施供人娛樂者。」、「娛樂
        稅之納稅義務人，為出價娛樂之人。娛樂稅之代徵人，
        為娛樂場所、娛樂設施或娛樂活動之提供人或舉辦人。
        」分別為娛樂稅法第2條第1項第6款及第3條所明定。次
        按機械遊樂設施管理辦法第2條第3款規定，所謂吊纜式
        機械遊樂設施係指纜車、觀纜車及其他以網索（鍊）懸
        吊運動之設施。又依「臺北縣娛樂稅徵收細則」第4條
        及臺北縣政府所定之徵收率表規定，本件空中纜車屬項
        目八「其他提供娛樂設施供人娛樂者課徵百分之十」。
      2.查本案原告所經營之烏來空中纜車，原經交通部於74年
        1月3日以交路（七三）字第28977號函：「主旨：關於
        貴處（按：前台灣省交通處）函請釋示烏來空中纜車究
        係架空索道之運輸設備，抑為機械遊樂設施乙案，經本
        部73年12月21日邀請貴處內政部營建署、台北縣政府及
        本部觀光局、參事室、路政司等有關單位開會研商，並
        獲致結論認為應屬機械遊樂設施，詳如附件會議紀錄，
        本案准照該項結論辦理，復請查照。」，會議紀錄：「
        研商『烏來空中纜車究為架空索道之運輸設施，抑為機
        械遊樂設施』事宜會議紀錄……五、會議結論：（1）
        烏來觀光事業股份有限公司纜車，位於烏來風景特定區
        內，通往雲仙樂園，依照『風景特定區管理規則』第2
        條第1款、『觀光地區遊樂設施安全檢查辦法』第3條第
        1項第1款、第3項及『機械遊樂設施管理辦法』第2條規
        定，該纜車應屬吊纜式機械遊樂設施；其安全管理，應
        依『機械遊樂設施管理辦法』規定辦理；其經營管理則
        依『風景特定區管理規則』等有關規定辦理。……」，
        亦即交通部此際認定原告經營之空中纜車為機械遊樂設
        施。財政部遂於88年8月27日以台財稅第881939088號函
        釋規定原告經營之烏來空中纜車，既經交通部認屬機械
        遊樂設施，自應依法課徵娛樂稅。於後交通部並於89年
        4月20日交路八九字第004038號函覆原告陳情，認原告
        所經營之空中纜車課予娛樂稅問題，……建議仍由財稅
        主管機關斟酌本於職權自行認定，而對上開74年1月3日
        交路（七三）字第28977號函亦認無從新釋示之需要。
        是被告機關所屬新店分處按財政部上開函示依娛樂稅法
        第2條第1項第6款「其他提供娛樂設施供人娛樂」之規
        定據以核定補徵娛樂稅，並無不合。
      3.又據鈞院92年訴字第4705號台北高等行政法院判決理由
        三（六）：交通部93年8月11日交路字第0930046650 號
        函復鈞院查詢略以「……二、內政部72年12月8日發布
        『機械遊樂設施管理辦法』後，依該辦法第2條規定『
        本辦法所稱之機械遊樂設施，指遊樂業所設置之左列設
        施……三、吊纜式機械遊樂設施：指纜車……』，烏來
        空中纜車符合上開規定。本部並於73年12月21日邀集內
        政部營建署等相關單位召開會議研商獲致結論認為烏來
        空中纜車應屬機械遊樂設施，……嗣後，本部曾多次函
        重申前開認定在案。……至於有關課徵娛樂稅乙節，係
        由財稅主管機關本於權責認定。三、有關內政部營建署
        以本部觀光局92年4月16日觀民字第0920011672號函附
        『纜車為大眾運輸工具或機械遊樂設施之認定及其監督
        權屬問題』會議紀錄『……主題遊樂園區所設置之空中
        纜車（如台北市政府推動之北投纜車），衡酌其已非單
        純作觀光遊憩使用，尚具交通運輸功能，爰陳請交通部
        考量另行研訂法令予以規範。……』（註：觀光局此項
        意見本部並未同意），認為烏來空中纜車非屬機械遊樂
        設施，爰將中華民國電梯協會所送烏來空中纜車之定期
        安全檢查結果，移請本部主政乙案，鑑於烏來空中纜車
        管理似未涉及法令或事實變更，依行政程序法第11條規
        定「管轄權恆定原則」，本部認為宜由該管建築主管機
        關（經濟部水利署臺北水源特定區管理局）賡續主政。
        惟本案經本部、內政部營建署及經濟部水利署臺北水源
        特定區管理局多次協調未有明確成果，為釐清該纜車定
        位及主管權責，本部爰依行政程序法第14條第1項……
        規定，以93年7月6日交路字第0930007027號函報請行政
        院核示……。」，足見原告之烏來空中纜車究為運輸工
        具或屬於遊樂設施，主管機關交通部並未同意其所屬觀
        光局有關空中纜車具交通運輸功能之意見，即未變更其
        之前74年1月3日交路（七三）字第28977號函認定系爭
        空中纜車為機械遊樂設施之見解，而財稅主管機關財政
        部88年8月27日台財稅第881939088號函釋示：「台北縣
        烏來觀光事業股份有限公司經營之烏來空中纜車，既經
        交通部認屬機械遊樂設施，自應依法課徵娛樂稅」之規
        定亦未變更，被告機關依該有效函釋課徵娛樂稅，並無
        違誤。
      4.次查烏來空中纜車為雲仙樂園對外唯一之交通工具，除
        此之外無橋樑、公路可跨越南勢溪進入，為原告所自承
        ，而雲仙樂園外均為森林、峻嶺，並不能轉赴他地，足
        見並無供一般人通行之功能，再者，被告機關所補徵之
        娛樂稅係根據原告所販售之票券計算而得，對於原告自
        陳不需購票即可進入園區之特殊性質工作人員如林班、
        台電、電信工程人員、學術研究人員，或予以免費優待
        之園內飯店住宿者等，被告機關就此部分並無核課娛樂
        稅，即僅單純對搭乘空中纜車前往享受娛樂設施者課稅
        ，原告主張空中纜車性質屬交通工具，核無足採。
      5.另原告經營之烏來空中纜車位於烏來風景特定區內，通
        往烏來雲仙樂園，該樂園設置在烏來鄉南勢溪南、北兩
        岸山麓，並由原告架設空中纜車起點在北岸、終點在南
        岸樂園內，南北麓地理位置雖在南勢溪兩岸，然遊客搭
        乘纜車時已將兩山麓連為一體，是當遊客購買入場券搭
        乘空中纜車之時，即已進入原告之娛樂服務範圍內，故
        纜車為遂行雲仙樂園而一併提供之娛樂機能，屬園內遊
        樂設施部分，二者具有不可分性，此由『搭乘纜車過程
        中，可從不同角度、遠近欣賞烏來瀑布美景，感受水流
        湍急的臨場感』為原告之廣告宣傳品中所敘明，足證原
        告充分利用空中纜車位移效果以作為招徠遊客之重要賣
        點，亦為其提供遊客娛樂之一環，被告機關就空中纜車
        部分，與雲仙樂園為合一認定，予以徵收娛樂稅，洵屬
        有據。
      6.至原告主張台北縣政府擬定之娛樂稅徵收率表，未在台
        北縣娛樂稅徵收細則89年重新訂定後，再送交台北縣議
        會議決，故屬無效乙節，經查台北縣娛樂稅徵收細則雖
        係於89年8月8日公布，並追溯至同年7月1日施行，然其
        第3 條有關徵收率應提經議會通過之規定，與娛樂稅法
        第6條 規定並無不同，按娛樂稅法第6 條係於81年4 月
        6 日修正發布，規定徵收率改由直轄市及縣（市）政府
        視地方實際情形，提經同級民意機關通過，報請財政部
        核備後實施，本案娛樂稅核課之稅率依據「台北縣娛樂
        稅徵收率」，已於81年6 月提請台北縣議會第12屆第12
        次臨時會第3 次會議議決通過，並經報請財政部核備後
        ，於同年7 月1 日施行。其後娛樂稅徵收率雖歷經數次
        修正，迄至92年3 月最近一次修正，本案「空中纜車」
        所應適用之娛樂稅稅率即「其他提供娛樂設施供人娛樂
        者課徵百分之十」，既經於81年6 月提經台北縣議會議
        決通過並報請財政部核備後實施，迄今均未有改變，被
        告機關依該稅率核定原告系爭娛樂稅，於法並無不合，
        自無原告所主張需再重新提請議會審議娛樂稅徵收率之
        必要，此亦經鈞院92年訴字第4705號、4706號、4708號
        、93年度簡字第3 號、4 號、6 號、7 號、27號、131
        號等判決持相同論見，故原告所主張，委無足採。
      7.又查，遊客所購「空中纜車暨樂園入場券」，該票券價
        即內含「入園費」及「清潔維護費」，此觀原告入園售
        票口牌示「全票220元、半票150元，含纜車來回、雲仙
        入園券」及所售票券全票220元（內含清潔維護費80元
        ）、半票150元（內含清潔維護費60元）益證，原告對
        遊客進入雲仙樂園亦未另外收取門票，且原告並未單獨
        出售搭乘空中纜車之車票。本案被告機關根據原告娛樂
        稅自動報繳書所載，10月、11月使用票? 分別為全票15
        438張、9520張；優待票355張、206張；半票7557張、4
        246張，票價分別為全票220元、優待票175元、半票150
        元，有關入場券票價內含項目有：纜車來回費用、保險
        費、入園費及樂園清潔維護費。按財政部83年6月15日
        台財稅第831596600號函釋規定：「主旨：機動遊藝樂
        園等娛樂場所向顧客收取入園費（門票）外，另以『清
        潔維護費』名義向顧客收取費用，准併同入園費（門票
        ）課徵娛樂稅。說明：二、主旨所釋應併課娛樂稅之『
        清潔維護費』，如娛樂場所包含應稅及免稅娛樂項目者
        ，應按其應稅及免稅收費額，計算其應稅部分占全部收
        費之比例課徵娛樂稅。」，本案依據原告所販售之空中
        纜車暨樂園入場券所載，其入場券票價實際內含樂園清
        潔維護費分別為全票80元、半票60元；再查原告所經營
        雲仙樂園中，應徵娛樂稅部分有7個項目：海盜船80元
        、搖擺呼拉40元、空中單車80元、飛碟40元、碰碰車80
        元、魔幻館40元、古堡全票80元（半票50元），合計應
        稅部分分別為全票440元、半票410元，另免徵娛樂稅部
        份有3個項目：射箭80元、划船90元、漆彈60元，合計
        免稅金額230元，依財政部上開函釋計算，其全票、半
        票應稅部分占全部收費之比例分別約為65%、64% ，經
        計算後，樂園清潔維護費中，全票52元部分、半票38元
        部分應課徵娛樂稅。另有關入園費（全票65元，優待票
        、半票均為45元）部分，因園內遊藝設施已課徵娛樂稅
        ，不再課徵娛樂稅，而保險費則非屬娛樂稅課徵範圍。
        是以，入場券票價扣除樂園清潔維護費、保險費、入園
        費後，所餘即為纜車來回費用所占金額，分別為全票74
        元、半票44元，經減除內含之娛樂稅、營業稅後，得全
        票64元、半票38元，應課徵娛樂稅。綜上本案應課徵娛
        樂稅之樂園清潔維護費及纜車來回費用合計核算，全票
        為116元、半票為76元；至於優待票部分，按原告10月
        、11月當期申報資料纜車來回費用優待票價115元，占
        全票票價140元之比例82%，計算後得優待票應為95元。
        是原核定係以全票140元、優待票115元、半票90元分別
        計徵92年10月應補徵之娛樂稅額為22萬5﹐004元、11月
        應補徵之娛樂稅額為161,812元，被告機關復查決定乃
        分別更正依92年10月、11月當期分別所販售票數，按全
        票116元、優待票95元、半票76元，核計當期應補徵之
        娛樂稅維持10月份原核定225,004元（短徵1 4,882元部
        分，另發單補徵），11月娛樂稅部分變更為144,659元
        ，於法並無不合，請予維持。
      8.有關原告指陳被告所核算之應納稅額，其中有關樂園清
        潔維護費部分，並未扣除內含之娛樂稅、營業稅，應屬
        有誤乙節，經重為審查，原處分就清潔維護費核定每張
        票券應課稅金額為全票52元、半票38元（如附件1計算
        式），漏未考量該項費用內含之娛樂稅及營業稅，核屬
        計算錯誤，應予變更為每張票券課徵之樂園清潔維護費
        為全票45元、半票33元（如附件2計算式），經重新核
        算結果，本案復查及訴願決定補徵原告92年10月娛樂稅
        22萬5,004元仍應維持原核定（惟因原核定計算錯誤，
        原計短徵1萬4,882元部分應變更為85元，另案由被告所
        屬新店分處發單補徵）；又本案復查及訴願決定補徵原
        告92年11月娛樂稅144,659元應變更為135,748元，溢徵
        8,911元部分請予以撤銷，其餘135,748元部分仍請駁回
        原告之訴。
    理  由
一、本件被告代表人原為郭豊鈐，訴訟中變更為乙○○，業據被
    告新任代表人提出承受訴訟狀聲明承受訴訟，核無不合，應
    予准許。
二、按「娛樂稅，就左列娛樂場所、娛樂設施或娛樂活動所收票
    價或收費額徵收之：．．六、撞球場、保齡球館、高爾夫球
    場及其他提供娛樂設施供人娛樂者。」、「娛樂稅之納稅義
    務人，為出價娛樂之人。娛樂稅之代徵人，為娛樂場所、娛
    樂設施或娛樂活動之提供人或舉辦人。」為娛樂稅法第2條
    第1項第6款及第3條所明定。又娛樂稅法第6條於81年4月6日
    修正發布其徵收率，改由直轄市及縣（市）政府視地方實際
    情形，提經同級民意機關通過，報請財政部核備後實施，台
    北縣娛樂稅徵收率業於81年6月提請台北縣議會第12屆第12
    次臨時會第3次會議議決通過，並經報請財政部核備後，於
    同年7月1日施行，其後娛樂稅徵收率雖有數次修正，迄至92
    年3月最近一次修正，本案「空中纜車」所應適用之娛樂稅
    稅率即「其他提供娛樂設施供人娛樂者課徵百分之10」均未
    有改變，合先敘明。次按機械遊樂設施管理辦法第2條第3款
    規定，所謂吊纜式機械遊樂設施係指纜車、觀光纜車及其他
    以網索（鍊）懸吊運動之設施。又財政部83年6 月15日台財
    稅第8315966 00號函釋：「主旨：機動遊藝樂園等娛樂場所
    向顧客收取入園費（門票）外，另以『清潔維護費』名義向
    顧客收取費用，准併同入園費（門票）課徵娛樂稅。說明：
    二、主旨所釋應併課娛樂稅之『清潔維護費』，如娛樂場所
    包含應稅及免稅娛樂項目者，應按其應稅及免稅收費額，計
    算其應稅部分占全部收費之比例課徵娛樂稅。」該函釋意旨
    與法律規定並無違背，稅捐稽徵機關辦理相關案件，自得適
    用。
三、本件原告經營之空中纜車業務，原未徵娛樂稅，嗣財政部於
    88年8月27日台財稅第881939088號函示表明該空中纜車，既
    經交通部認定屬機械遊樂設施，應依法課徵娛樂稅，被告機
    關遂依上開財政部函示，於88年9月29日以88北縣稅新(二)字
    第23209號函請原告自88年10月份起將空中纜車之營業收入
    自動報繳娛樂稅。原告不服，履提申復，被告機關同意原告
    於申復期間暫緩課徵，俟確認後再予開徵，惟嗣後交通部並
    未改變空中纜車屬遊樂設施之核定，被告機關依原告營業稅
    申報資料開單補徵訴願人娛樂稅分別為92年10期225,004元
    ，11期161,812元；原告不服，申請復查，經復查決定以10
    月份維持原核定，惟因計算錯誤，有短徵14,882元部分，則
    另案由被告機關所屬新店分處發單補徵；11月娛樂稅部分，
    變更為144,659元。原告仍不服，提起訴願遭決定駁回，循
    序起訴意旨略以：原告所經營之空中纜車是屬對拉交走式旅
    客索道（兩岸車箱對開），限載客91人，係交通工具之一種
    ，純粹以輸送乘客與貨物為目的，為雲仙樂園對外唯一之交
    通工具，該纜車因地制宜在該地區之價值已同時取代道路、
    汽車及停車場，具有高度之交通運輸經濟價值，此與一般遊
    樂園區內純以提供娛樂使用之循環式觀光纜車性質不同；又
    空中纜車依其性質並非屬與球類有關之其他娛樂項目，自非
    屬娛樂稅法第2條第1項第6款所謂之其他提供娛樂設施供人
    娛樂，原處分及訴願決定已違反租稅法律原則；又烏來空中
    纜車前經行政部門認定為交通工具，並予免課娛樂稅在案，
    而今竟予課徵娛樂稅，顯與行政程序法第8條之信賴保護原
    則有違；再臺北縣娛樂稅徵收率表雖曾於81年6月提請臺北
    縣議會議決通過，然上開臺北縣娛樂稅徵收細則既曾於89年
    8月8日重新訂定，即應重新送交代表最新民意機關之議會議
    決，否則即剝奪臺北縣議會對臺北縣政府行使監督娛樂稅徵
    收之權力，違反法治國家權力分立之原則；又如謂原告所經
    營之空中纜車屬於娛樂設施，則比烏來空中纜車更具有「娛
    樂性」的烏來遊樂區之柴車、太平山碰碰車、阿里山登山觀
    光火車等，未見財政部責令地方財稅機關應對之課徵娛樂稅
    ，原處分亦顯有違憲法上之平等原則云云。
四、經查關於系爭烏來空中纜車，是否僅屬交通工具，非遊樂設
    施：相關行政機關處理經過（以下所述函文附於本院卷及原
    處分卷）：
（一）原告係自53年間開始營運，台灣省觀光事業委員會於53
      年3月16日以台觀設字第0481號通知中載明：「纜車係交
      通事業，交通處為主管機關，應向該處辦理申請營業許可
      。」，台灣省政府交通處於72年8月17日以72交觀字第
      39267號函說明2謂：「查貴公司經營之烏來空中纜車，係
      為溝通南勢溪兩岸之主要工具，前奉交通部51年交路字第
      2849號令應依民營公用事業監督條例辦理，並以本處為地
      方監督機關，‧‧，且該纜車一次載客91人，純為溝通南
      勢溪兩岸之主要交通工具，應非娛樂設施。」，台灣省稅
      務局於72年9月6日以72稅3字第51801號函謂：「貴轄烏來
      觀光事業股份有限公司之空中纜車，既經派員查明確屬交
      通工具，非屬娛樂設施，依法應免徵娛樂稅乙案，准予備
      查。」，台北縣稅捐稽徵處於88年3月8日以88北縣稅消字
      第371587號函謂：「二、該空中纜車之營運情形自53年營
      運以來猶未改變，亦與本處72年9月1日北縣稅3字第93053
      號函查屬交通工具報請鈞局核備之情形相同，是仍認定為
      交通工具不具娛樂設施性質，依法僅課營業稅並免課娛樂
      稅，．．」，是原告所經營之空中纜車，自53營運迄88年
      3月間，被告均未課徵娛樂稅。
（二）交通部於74年1月3日以交路（73）字第28977號函「主旨
      ：關於貴處函請釋示烏來空中纜車究係架空索道之運輸設
      備，抑為機械遊樂設施乙案，經本部73年12月21日邀請貴
      處內政部營建署、台北縣政府及本部觀光局、參事室、路
      政司等有關單位開會研商，並獲致結論認為應屬機械遊樂
      設施，詳如附件會議紀錄，本案准照該項結論辦理，復請
      查照。」，會議紀錄：「研商『烏來空中纜車究為架空索
      道之運輸設施，抑為機械遊樂設施』事宜會議紀錄．．五
      、會議結論：(1)烏來觀光事業股份有限公司纜車，位於烏
      來風景特定區內，通往雲仙樂園，依照『風景特定區管理
      規則』第2條第1款、『觀光地區遊樂設施安全檢查辦法』
      第3條第1項第1款、第3項及『機械遊樂設施管理辦法』第
      2條規定，該纜車應屬吊纜式機械遊樂設施；其安全管理
      ，應依『機械遊樂設施管理辦法』規定辦理；其經營管理
      則依『風景特定區管理規則』等有關規定辦理。．．」，
      財政部遂於88年8月27日以台財稅第881939088號函核示「
      台北縣烏來觀光事業股份有限公司經營之烏來空中纜車，
      既經交通部認屬機械遊樂設施，自應依法課徵娛樂稅，請
      查照。」等語，被告乃據以核定補徵娛樂稅。
（三）交通部89年4月20日交路89字第004038號函略以：「原告
      所經營之空中纜車課予娛樂稅問題，．．建議仍由財稅主
      管機關斟酌實際狀況，本於權責自行認定」。
（四）交通部觀光局92年4月16日觀民字第0920011672號函送會
      議記錄「玖、決議：一、目前主題樂園內所設置之空中纜
      車，主要功能為觀光遊憩使用，安全維護之檢查機制，依
      行政院核定. 「維護公共安全方案」、「觀光及遊樂地區
      經營管理與安全維護督導考核作業要點」等相關規定辦理
      。二、依經濟部標準檢驗局69年1 月28日公布「中國國家
      標準」第5085號「架空索道」第3 點規走，「空中纜車..
      」.. 係 指「使用閉鎖車箱型搬運器載運旅客或旅客及貨
      物之索道設施. 」，因此纜車應具有運輸工具之屬性。故
      未來於主題樂園區外所設置之空中纜車（如台北市政府推
      動之北投纜車），衡酌其已非單純作觀光遊憩使用，而具
      交通運輸功能爰陳請交通部考量另行研訂法令予以規範。
      」
（五）經濟部水利署台北水源特定區管理局93年7月2日水臺建字
      第09350034180號函示說明略以：「經內政部認定烏來空
      中纜車既為主題樂園區外設置交通運輸工具，非屬建築法
      第七條所稱之機械遊樂設施，自不宜再依機械遊樂設施管
      理辦法辦理。另有關纜車為大眾運輸工具或機械遊樂設施
      之認定及其監督權屬問題，業經交通部觀光局召會研商，
      依交通部觀光局92年4月16日觀民字第0920011672號函送
      會議記錄玖、二業已明確載明『主題樂園區外所設置之空
      中纜車（如台北市政府推動之北投纜車）衡酌其以非單純
      作觀光遊憩使用，而具交通運輸功能』爰陳請交通部考量
      另行研定法令予以規範，該局（台北水源特定區管理局）
      於管轄期間並未發給任何纜車使用執照。」。
（六）交通部93年8月11日交路字第0930046650號函覆本院92年
      度訴字第4705號娛樂稅事件略以「．．二、內政部72年12
      月8日發布「機械遊樂設施管理辦法」後，關於烏來空中
      纜車設施定位及主管權責疑義乙案行政院核復情形．．請
      照本院經濟建設委員會協商結論辦理，本部刻遵示就纜車
      設置、管理相關法規研議中。檢附行政院經濟建設委員會
      協商結論：．．本案於本（93）年8月3日邀集鈞院公共工
      程委員會、內政部交通部、經濟部等相關機關協商，獲致
      結論如次：（一）為配合未來高山纜車之設置與管理，請
      交通部於半年內研訂完成纜車設置管理相關法規，以維法
      制。（二）前項纜車設置管理相關法規未研訂完成前，本
      案烏來空中纜車之安全檢查工作，請經濟部水利署台北水
      源特定區管理局暫參照機械遊樂設施管理辦法中有關安全
      檢查之規定賡續實施，以兼顧公共安全及業者權益；俟交
      通部完成纜車設置管理相關法規研訂後，檢討納入據以妥
      善管理。」又交通部93年9月10日交路字第0930052068－1
      號函復前揭本院92年度訴字第4705號娛樂稅事件略以「．
      ．關於烏來空中纜車設施定位及主管權責疑義乙案，行政
      院核復情形．．請照本院經濟建設委員會協商結論辦理，
      本部刻遵示就纜車設置、管理相關法規研議中。檢附行政
      院經濟建設委員會協商結論：．．本案於本（93）年8月3
      日邀集鈞院公共工程委員會、內政部交通部、經濟部等相
      關機關協商，獲致結論如次：（一）為配合未來高山纜車
      之設置與管理，請交通部於半年內研訂完成纜車設置管理
      相關法規，以維法制。（二）前項纜車設置管理相關法規
      未研訂完成前，本案烏來空中纜車之安全檢查工作，請經
      濟部水利署台北水源特定區管理局暫參照機械遊樂設施管
      理辦法中有關安全檢查之規定賡續實施，以兼顧公共安全
      及業者權益；俟交通部完成纜車設置管理相關法規研訂後
      ，檢討納入據以妥善管理。」
（七）是以烏來空中纜車究定位為運輸工具或係遊樂設施，主管
      機關交通部並未同意其所屬觀光局有關具交通運輸功能之
      意見，且未變更其前所認為遊樂設施之見解，相關機關經
      濟部、內政部及交通部就烏來空中纜車之定位，迄無結論
      ，而財稅主管機關財政部亦未變更其參酌交通部意見後，
      於88年8月27日以台財稅第881939088號函核示原告經營之
      烏來空中纜車，應依法課徵娛樂稅之見解，被告依財政部
      有效之函示課徵娛樂稅，自屬有據。
五、原告雖主張烏來空中纜車是屬對拉交走式旅客索道，純粹以
    輸送乘客與貨物為目的，為雲仙樂園對外唯一之交通工具，
    具有高度之交通運輸經濟價值，此與一般遊樂園區內純以提
    供娛樂使用之循環式觀光纜車性質不同；其經濟價值在於「
    運輸功能」而非觀光遊憩云云；惟查：
（一）系爭空中纜車位於烏來風景特定區內，通往烏來雲仙樂園
      ，該樂園設置在烏來鄉南勢溪南、北兩岸山麓，並由原告
      架設空中纜車起點在北岸、終點在南岸樂園內，南北麓地
      理位置雖在南勢溪兩岸，然遊客搭乘纜車時已將兩山麓連
      為一體，遊客所購「空中纜車暨樂園入場券」，該票券價
      即內含「入園費」及「清潔維護費」，此有卷內所附原告
      入園售票口牌示「全票220元、半票150元，含纜車來回、
      雲仙入園券」之照片及票券全票220元（內含清潔維護費
      80元）、半票150元（內含清潔維護費60元）之入場券可
      稽；原告對遊客進入雲仙樂園既未另外收取門票，原告亦
      未單獨出售搭乘空中纜車之車票，足認消費者購買入場券
      搭乘空中纜車之時，已進入原告之娛樂服務範圍內。再依
      原處分卷所附系爭烏來空中纜車及雲仙樂園電腦網頁、廣
      告宣傳，專門介紹系爭空中纜車「…搭乘纜車過程中，可
      從不同角度、遠近欣賞烏來瀑布美景，感受水流湍急的臨
      場感」；且有多張從不同角度所攝之空中纜車，空中纜車
      顯係原告招攬遊客之重要賣點，足見系爭空中纜車亦為原
      告經營雲仙樂園所一併提供之娛樂機能，二者具有不可分
      性；是被告就空中纜車部分，與雲仙樂園為合一認定，予
      以徵收娛樂稅，亦無不合。
（二）烏來空中纜車為雲仙樂園對外唯一之交通工具，除此之外
      無橋樑、公路可跨越南勢溪進入，為原告所不爭，而雲仙
      樂園外均為森林、峻嶺，並不能轉赴他地，足見並無供一
      般人通行之功能，又園內除乙戶工作人員在此設籍外亦無
      其他住戶，遊客購券之目的為進入園區遊樂，與研議中之
      台北市政府推動之北投纜車，據悉係由北投通往陽明山，
      而陽明山上除公園外，尚有甚多住戶，且交通四通八達具
      交通運輸功能者不同，二者不能相提並論。再者，被告所
      補徵之娛樂稅係根據原告所販售之票券計算而得，對於原
      告自陳不需購票即可進入園區之特殊性質工作人員如林班
      、台電、電信工程人員、學術研究人員，或予以免費優待
      之園內飯店住宿者等，被告就此並無核課娛樂稅；是被告
      亦僅單純對搭乘空中纜車前往享受娛樂設施者課稅，亦與
      交通工具係提供不特定人交通運輸功能者不同，原告主張
      烏來空中纜車之性質，純粹以輸送乘客與貨物為目的，純
      屬交通工具，非屬娛樂設施云云，尚無可採。
六、原告主張空中纜車依其性質並非屬與球類有關之其他娛樂項
    目，自非屬娛樂稅法第2 條第1 項第6 款所謂之其他提供娛
    樂設施供人娛樂，原處分及訴願決定已違反租稅法律原則；
    況比烏來空中纜車更具有「娛樂性」的烏來遊樂區之柴車、
    太平山碰碰車、阿里山登山觀光火車等，未見財政部責令地
    方財稅機關應對之課徵娛樂稅，原處分亦顯有違平等原則云
    云；按「娛樂稅，就左列娛樂場所、娛樂設施或娛樂活動所
    收票價或收費額徵收之：．．六、撞球場、保齡球館、高爾
    夫球場及其他提供娛樂設施供人娛樂者。」為上揭娛樂稅法
    第2 條第1 項第6 款所明定。該規定已明示娛樂稅之課徵範
    圍，除娛樂場所外，亦兼及娛樂設施或娛樂活動，是於解釋
    上揭規定第6 款所謂「其他提供娛樂設施供人娛樂」，應著
    重於該設施是否具有提供人娛樂之性質，而不應限縮於與球
    場有關娛樂項目，如此解釋，始符合娛樂稅法之立法意旨。
    依前揭所述，系爭空中纜車係原告招攬遊客之重要賣點，為
    原告經營雲仙樂園所一併提供之娛樂機能，二者具有不可分
    性；並非純粹以輸送不特定人與貨物為目的，被告依照財政
    部88年8 月27日台財稅第881939088 號函釋意旨，認其屬娛
    樂稅法第2 條第1 項第6 款所謂之其他娛樂設施，依法課徵
    娛樂稅，尚無不合。再者，其他設施之性質與系爭烏來空中
    纜車，並非必然相同，尚難比附援引；況法理上並無不法之
    平等，苟其他娛樂設施，應依法課徵娛樂稅，而漏未課徵，
    亦屬稅捐稽徵機關行政怠慢或應否補徵稅捐之問題，尚難主
    張援引比照免徵，原告主張原處分違反租稅法律原則與平等
    原則云云，亦非可採。
七、原告另主張烏來空中纜車前經行政部門認定為交通工具，並
    予免課娛樂稅在案，而今竟予課徵娛樂稅，顯與行政程序法
    第8條之信賴保護原則有違云云；查被告依照財政部88年8月
    27日台財稅第881939088號函釋意旨，認系爭空中纜車屬娛
    樂稅法第2條第1項第6款所謂之其他娛樂設施，依法課徵娛
    樂稅，原告不得以其他非中央主管機關之前函令否定上開交
    通部及財政部之見解。被告對原告在財政部88年8月27日台
    財稅第881939088號函釋作成前，因臺灣省稅務局72年9月6
    日72稅3字第51801號函，未對原告經營之系爭空中纜車課徵
    娛樂稅，是依稅捐稽徵法第1條之1規定，財政部88年8月27
    日台財稅第881939088號函釋應自其作成後適用（不能溯及
    適用），此已顧及原告之信賴，而本件係課徵92年10月及11
    月之娛樂稅，自應適用該函釋，與信賴保護原則無違。
八、原告主張臺北縣娛樂稅徵收率表雖曾於81年6月提請臺北縣
    議會議決通過，然上開臺北縣娛樂稅徵收細則既曾於89年8
    月8日重新訂定，即應重新送交代表最新民意機關之議會議
    決，否則即剝奪臺北縣議會對臺北縣政府行使監督娛樂稅徵
    收之權力，違反法治國家權力分立之原則云云；查臺北縣娛
    樂稅徵收細則雖係於89年8月8日公布，並追溯至同年7月1日
    施行，然其第3條有關徵收率應提經議會通過之規定，與娛
    樂稅法第6 條規定並無不同，按娛樂稅法第6 條係於81年4
    月6 日修正發布，規定徵收率改由直轄市及縣（市）政府視
    地方實際情形，提經同級民意機關通過，報請財政部核備後
    實施，本件娛樂稅核課之稅率依據「臺北縣娛樂稅徵收率」
    ，已於81年6 月提請臺北縣議會第12屆第12次臨時會第3 次
    會議議決通過，並經報請財政部核備後，於同年7 月1 日施
    行。其後娛樂稅徵收率雖歷經數次修正，迄至92年3 月最近
    一次修正，本案「空中纜車」所應適用之娛樂稅稅率即「其
    他提供娛樂設施供人娛樂者課徵10 %」，既經於81年6 月提
    經臺北縣議會議決通過並報請財政部核備後實施，迄今均未
    有改變各情，有台北縣娛樂稅徵收率表、台北縣政府81年6
    月25日81北府稅消字第200552之1 號函、89年8 月24日89北
    府稅消字第31 9967 號函、財政部89年9 月4 日89台財稅第
    08904562 51 號函、台北縣議會81年6 月18日北12會恩議乙
    字第11674 號函、84 年5月3 日北13會恩議乙字第7544號函
    等附本院卷可稽；是被告機關依該稅率核定原告系爭娛樂稅
    ，於法並無不合，自無原告所主張需再重新提請議會審議娛
    樂稅徵收率之必要。
九、末查遊客所購「空中纜車暨樂園入場券」，該票券價即內含
    「入園費」及「清潔維護費」，原告對遊客進入雲仙樂園亦
    未另外收取門票，且並未單獨出售搭乘空中纜車之車票；亦
    有「空中纜車暨樂園入場券」附原處分卷可稽；又被告機關
    根據原告娛樂稅自動報繳書所載，10月、11月使用票卷分別
    為全票15438 張、9520張；優待票355 張、206 張；半票
    7557 張 、4246張，票價分別為全票220 元、優待票175 元
    、半票15 0元，有關入場券票價內含項目有：纜車來回費用
    、保險費、入園費及樂園清潔維護費。按財政部83年6 月15
    日台財稅第831596600 號函釋規定：「主旨：機動遊藝樂園
    等娛樂場所向顧客收取入園費（門票）外，另以『清潔維護
    費』名義向顧客收取費用，准併同入園費（門票）課徵娛樂
    稅。說明：二、主旨所釋應併課娛樂稅之『清潔維護費』，
    如娛樂場所包含應稅及免稅娛樂項目者，應按其應稅及免稅
    收費額，計算其應稅部分占全部收費之比例課徵娛樂稅。」
    ，本案依據原告所販售之空中纜車暨樂園入場券所載，其入
    場券票價實際內含樂園清潔維護費分別為全票80元、半票60
    元；再查原告所經營雲仙樂園中，應徵娛樂稅部分有7 個項
    目：海盜船80元、搖擺呼拉40元、空中單車80元、飛碟40元
    、碰碰車80元、魔幻館40元、古堡全票80元（半票50元），
    合計應稅部分分別為全票440 元、半票410 元；另免徵娛樂
    稅部份有3 個項目：射箭80元、划船90元、漆彈60元，合計
    免稅金額23 0元，依財政部上開函釋計算，其全票、半票應
    稅部分占全部收費之比例分別約為65% 、64% ，經計算後，
    樂園清潔維護費中，全票45元、半票33元（原核定漏未扣除
    內含之娛樂稅與營業稅，誤計為全票52元、半票38元）部分
    應課徵娛樂稅。另有關入園費（全票65元，優待票、半票均
    為45元）部分，因園內遊藝設施已課徵娛樂稅，不再課徵娛
    樂稅，而保險費則非屬娛樂稅課徵範圍。是以，入場券票價
    扣除樂園清潔維護費、保險費、入園費後，所餘即為纜車來
    回費用所占金額，分別為全票74元、半票44元，經減除內含
    之娛樂稅、營業稅後，得全票64元、半票38元，應課徵娛樂
    稅。綜上本件應課徵娛樂稅之樂園清潔維護費及纜車來回費
    用合計核算，全票為109 元、半票為71元；至於優待票部分
    ，按原告10月、11月當期申報資料纜車來回費用優待票價
    115 元，占全票票價140 元之比例82% ，計算後得優待票應
    為89元。是被告機關分別依其當期所販售票數，按全票109
    元、優待票89元、半票71元，核計樂園清潔維護費及纜車來
    回費用應補徵娛樂稅92年10月計225,089 元（原核定課徵
    225,004 元，尚短徵85元，惟對於原告並無不利）；92年11
    月課徵135,748 元，經核並無違誤，訴願決定就該部份予以
    維持，亦無不合，原告就此部分起訴意旨為無理由，應予駁
    回；至於就樂園清潔維護費，因漏未扣除內含之娛樂稅與營
    業稅，致92年11月份娛樂稅溢徵8,911 元部分，尚有未洽，
    此亦經被告自認確屬溢徵無訛，自應將訴願決定及原處分關
    於該溢徵部份予以撤銷，以資適法。
據上論結，本件原告之訴為部分有理由，部分無理由，爰依行政
訴訟法第104條，民事訴訟法第79條，判決如主文。
中    華    民    國    95    年    3     月    9    日
                  第六庭審判長法  官   林樹埔
                              法  官   曹瑞卿
                              法  官   許瑞助
上為正本係照原本作成。
如不服本判決，應於送達後20日內，向本院提出上訴狀並表明上
訴理由，如於本判決宣示後送達前提起上訴者，應於判決送達後
20日內補提上訴理由書（須按他造人數附繕本）。
中    華    民    國    95    年    3     月    9    日
                              書記官   吳芳靜


司法院資訊處製作；財團法人民間司法改革基金會備份。
